臺灣高等法院臺中分院刑事判決　　　　96年度上易字第1194號
上　訴　人　臺灣彰化地方法院檢察署檢察官
被　　　告　乙○○
　　　　　　　　　　國民
上列上訴人因違反電子遊戲場業管理條例案件，不服臺灣彰化地
方法院96年度易字第330號中華民國96年4月30日第1審判決（起
訴案號：臺灣彰化地方法院檢察署95年度偵字第9826號），提起
上訴，本院判決如下：
    主  文
原判決撤銷。
乙○○違反未依電子遊戲場業管理條例規定辦理營利事業登記者
，不得經營電子遊戲場業之規定，處拘役貳拾日，如易科罰金，
以新臺幣壹仟元折算壹日，減為處拘役壹拾日，如易科罰金，以
新臺幣壹仟元折算壹日。扣案之電子遊戲機「虎豹王二代」壹臺
（含IC板壹塊）、賭資新臺幣佰元，均沒收。
    事  實
一、乙○○係位於彰化縣埔心鄉○○村○○○路50號對面（檢察
    官起訴書誤植為50號）釣魚場之負責人，明知經營電子遊戲
    場業，須依電子遊戲場業管理條例相關規定辦理營利事業登
    記，竟未向主管機關彰化縣政府辦理營利事業登記，而基於
    經營電子遊戲場及賭博之犯意，接續自95年10月11日上午9
    時許起，至同年月14日晚上21時許止，在上開釣魚場之公眾
    得出入之場所處，擺設賭博性電子遊戲機「虎豹王二代（起
    訴書誤載為「小瑪莉」）」1臺（內含IC板1塊）插電營業，
    供不特定人賭博財物；其賭博方法為賭客以新臺幣（以下同
    ）10元硬幣自投幣口投入，選擇機具上顯示之圖案下注，由
    機具內之IC板決定偶然機率賭博，如押中賭客即可依該機具
    上所顯示圖案之獲獎比例獲得賭金，最高則可押注9倍之賭
    金，且獲得之賭金可由該機具之退幣口退幣後取得現金，如
    未押中賭金則沒入歸乙○○所有。嗣經警方於95年10月14日
    晚上21時許，在上址當場查獲，並扣得該賭博性電子遊戲機
    1臺（含IC板1塊）、機具內之賭資現金300元。
二、案經彰化縣警察局溪湖分局報請臺灣彰化地方法院檢察署檢
    察官偵查起訴。
    理  由
壹、證據能力部分：
　一按刑事訴訟法第159條之4規定，除前3條之情形外，下列文
    書亦得為證據：「一、除顯有不可信之情況外，公務員職務
    上製作之紀錄文書、證明文書。二、除顯有不可信之情況外
    ，從事業務之人於業務上或通常業務過程所須製作之紀錄文
    書、證明文書。三、除前2款之情形外，其他於可信之特別
    情況下所製作之文書。」，此係因公務員職務上製作之紀錄
    文書或證明文書，係公務員依職權所為，與其責任、信譽攸
    關，若有錯誤、虛偽，公務員可能因此擔負刑事及行政責任
    ，且該等文書經常處於可能受公開檢查之狀態，其正確性及
    真實之保障極高；另從事業務之人在業務上或通常業務過程
    製作之上開文書，因係於通常業務上不間斷而規律之記載，
    一般均有會計等人員校對，記錄時亦無預見日後將作為證據
    之偽造動機，其虛偽之可能性較小，且如讓製作者以口頭方
    式在法庭上再重述過去之事實或數據，實際上有其困難，二
    者具有一定程度之不可代替性，是除非有顯不可信之情況外
    ，上開公務文書或業務文書應均具有證據能力；是本案查獲
    現場相片4張（溪警分偵字第0950031255號警卷第9～16頁）
    、現場相片6張（95年度偵字第9826號偵查卷第19～21頁）
    ，並顯無不可信情事，均應具有證據能力。
　二次按被告以外之人（包括證人、鑑定人、告訴人、被害人及
  　共同被告等）於審判外之陳述雖不符刑事訴訟法第159條之1
    至之4等4條之規定，而經當事人於審判程序同意作為證據，
    法院審酌該言詞陳述或書面陳述作成時之情況，認為適當者
    ，亦得為證據；當事人、代理人或辯護人於法院調查證據時
    ，知有刑事訴訟法第159條第1項不得為證據之情形，而未於
    言詞辯論終結前聲明異議者，視為有前項之同意，同法第15
    9條之5定有明文。立法意旨在於傳聞證據未經當事人之反對
    詰問予以核實，原則上先予排除。惟若當事人已放棄反對詰
    問權，於審判程序中表明同意該等傳聞證據可作為證據；或
    於言詞辯論終結前未聲明異議，基於尊重當事人對傳聞證據
    之處分權，及證據資料愈豐富，愈有助於真實發見之理念，
    且強化言詞辯論主義，使訴訟程序得以順暢進行，上開傳聞
    證據亦均具有證據能力。是證人王世銘於偵查中（95年度偵
    字第9826號偵查卷第16～17頁）之陳述之雖屬被告以外之人
    於審判外之陳述，而被告既未於原審言詞辯論終結前對該陳
    述內容聲明異議，本院審酌該陳述內容作成之狀況，並無證
    據顯示有何違背程序規定情事，自應具有證據能力。
貳、實體理由：
　一被告經傳訊未到庭。惟查上開犯罪事實，業據被告分別於警
  　詢（溪警分偵字第0950031255號警卷第1～6頁）、偵查（95
  　年度偵字第9826號偵查卷第9～10頁）、原審審理中（96年4
  　月16日下午5時7分審理筆錄）自白不諱；核與證人王世銘於
    偵查中（同上偵查卷第16～17頁）所證述情節相符。次外，
    且有查獲現場相片4張（同上警卷第9～16頁）、現場相片6
    張（同上偵查卷19～21頁）附卷、上開賭博性電子遊戲機1
    臺（含IC板1塊）、賭資300元等物品扣案可資佐證，堪認被
    告之自白非虛而與事實相符，堪為採認。是本案事證已臻明
    確，被告犯行，洵堪認定，應依法論科。
　二按電子遊戲場業管理條例於89年2月3日經總統公布施行，該
  　條例第1條明示「為管理電子遊戲場業，並維護社會安寧、
    善良風俗、公共安全及國民身心健康，特設定本條例。」是
    該條例立法目的之一即在於管理電子遊戲場業；而所謂電子
    遊戲場業，依該條例第2條規定，係指設置電子遊戲機供不
    特定人益智娛樂之營利事業。所謂電子遊戲場「業」，指「
    業務」而言。而刑法上所謂業務，係以事實上執行業務者為
    標準，指以反覆同種類之行為為目的之社會的活動而言；執
    行此項業務，縱令欠缺形式上之條件，仍無礙於業務之性質
    。因此不論該事業是否「專營」電子遊戲場業，亦不問經營
    是否需達「一定之規模」，即使於原本所營事業外，兼營電
    子遊戲場業，或所經營之電子遊戲場不具相當之規模，亦無
    礙於電子遊戲場業管理條例相關規定之適用。故商業登記法
    第4條所規定之小規模商業，縱得免依該法申請商業登記，
    但如未依電子遊戲場業管理條例辦理營利事業登記，仍不得
    經營電子遊戲場業，自不待言。否則，業主為逃避該條例之
    規範、處罰，儘可以「兼營」或「小規模」等經營方式為之
    ，將出現管理及規範上之漏洞，反而無法有效達成立法之目
    的，亦與電子遊戲場業管理條例之立法意旨有違（最高法院
    90年臺非字第276號判例要旨參照）。是被告未依電子遊戲
    場業管理條例規定辦理營利事業登記，即於前揭時、地擺設
    電子遊戲機具，供人賭博以營利，即屬經營電子遊戲場業管
    理條例所指之電子遊戲場業。次按，擺設電動賭博機具供人
    投幣玩樂，縱依該機器之設計結構，擺設者之勝率較高，惟
    其輸贏之或然率仍屬不確定，其性質係以該機器代替自己與
    人在公眾得出入之場所賭博，與意圖營利供給賭博場所由他
    人賭博不同，且擺設電動賭博機具供人玩樂，仍係憑偶然之
    事實以決定財物之得喪，並無何從中抽取金錢圖利之情形，
    即與刑法第268條意圖營利之構成要件尚屬有間，是被告雖
    在其上開釣魚場處之公眾得出入之場所，擺設上揭電子遊戲
    機，並以該電子遊戲機充作賭博性機具，係以該機器代替被
    告與人在公眾得出入之場所賭博，與意圖營利供給賭博場所
    由他人賭博之情形尚屬有間。
　三被告乙○○未經辦理營利事業登記，擺設電子遊戲機，供不
  　特定顧客投幣把玩而經營電子遊戲場業，係違反電子遊戲場
    業管理條例第15條之未經辦理營利事業登記而擅自經營電子
    遊戲場業之規定，應依同條例第22條之規定論處；其利用所
    擺設之電子遊戲機具作為電動賭博機具，與不特定之賭客賭
    博財物，係犯刑法第266條第1項前段之在公眾得出入之場所
    賭博財物罪。又刑事法若干犯罪行為態樣，本質上原具有反
    覆、延續實行之特徵，立法時既予特別歸類，定為犯罪構成
    要件之行為要素，則行為人基於概括之犯意，在密切接近之
    一定時、地持續實行之複次行為，倘依社會通念，於客觀上
    認為符合一個反覆、延續性之行為觀念者，於刑法評價上，
    即應僅成立一罪。學理上所稱「集合犯」之職業性、營業性
    或收集性等具有重複特質之犯罪均屬之，例如經營、從事業
    務、收集、販賣、製造、散布等行為概念者是（最高法院95
    年度臺上字第1079號判決要旨參照）。是被告未經辦理營利
    事業登記，於密切接近之一定時間內，在前址經營電子遊戲
    場之行為，係基於同一之經營電子遊戲場為業務之犯意，而
    反覆所為者，無非執行業務所當然，於行為概念上，應認屬
    實質一罪。另被告多次與不特定人對賭之行為，時間緊接，
    罪名相同，數行為於密切接近之時地實施，侵害同一社會法
    益，各行為之獨立性極為薄弱，依一般社會健全觀念，在時
    間差距上，難以強行分開，在刑法評價上，以視為數個舉動
    之接續施行，合為包括之一行為予以評價，較為合理，屬接
    續犯，而亦為包括之一罪（最高法院86年臺上字第3295號判
    例參照）。又被告以一行為觸犯上開2罪，為想像競合犯，
    應從一重依違反電子遊戲場業管理條例第22條之未辦理營利
    事業登記而擅自經營罪處斷。爰審酌被告於犯後坦承犯行，
    態度良好，尚知所悔悟，且所擺放賭博性電子遊戲機之數量
    僅為1臺，所經營時間不長，所生之危害亦非重大等一切情
    狀，量處如拘役20日，並諭知易科罰金之折算標準，資以懲
    儆。次查，中華民國96年罪犯減刑條例已於96年6月15日由
    立法院三讀通過，經總統於96年7月4日以華總一義字第0960
    0083761號令公告至96年7月16日生效施行，本件被告犯罪係
    於該減刑條例規定96年4月24日減刑基準日前所犯，合於該
    減刑條例之第2條第1項第3款所列減刑規定，爰減輕其刑為
    拘役10日，並諭知易科罰金之折算標準。扣案之賭博性電子
    遊戲機「虎豹王二代」1臺（含IC板1塊）為賭博之器具，現
    金300元為現場賭資，應依刑法第266條第2項之規定宣告沒
    收之。
　四原審法院以被告違反電子遊戲場業管理條例第15條規定，應
  　依同條例第22條規定論處，暨犯刑法第266條第1項賭博罪，
    事證明確，應予論科，固非無見。惟查：本件被告於行為後
    ，中華民國96年罪犯減刑條例已經公布施行，本犯罪合於該
    減刑條例第2條第1項第3款所列減刑規定，依法應予以減輕
    ，原審未及審酌，容有未洽。檢察官上訴理由以被告所犯上
    開2罪間，犯意各別，行為互殊，應分論併罰等語，認原判
    決以想像競合犯之認定部分容有疏誤之理由，提起上訴，然
    查：被告基於一個賭博之決意，發為一個賭博行為，以陳列
    上述扣案電子賭博機具之方式為之，雖有觸犯刑法第266條
    第1項前段之在公眾得出入之場所賭博財物、違反電子遊戲
    場業管理條例第15條規定，應依同條例第22條規定論處等2
    罪，惟被告之行為既為一個，並非於所犯賭博罪外，另有違
    反電子遊戲場業管理條例第15條之行為，自應依想像競合犯
    從一重之違反電子遊戲場業管理條例第22條之罪處斷，原審
    依此以想像競合規範論斷之，並無違誤，檢察官上開上述理
    由，自非有據。而檢察官前開上訴理由，雖無可採，然原審
    判決既有上揭未及審酌之處，自應由本院將原審判決予以撤
    銷，另為適當之判決。
　五被告合法傳喚，無正當之理由不到庭者，得不待其陳述，逕
  　行判決。
據上論結，應依刑事訴訟法第369條第1項前段、第364條、第371
條、第299條第1項前段，電子遊戲場業管理條例第22條，刑法第
11條前段、第266條第1項前段、第2項、第55條、第41條第1項前
段，刑法施行法第1條之1，中華民國96年罪犯減刑條例第2條第1
項第3款，判決如主文。
本案經檢察官甲○○到庭執行職務。
中　　華　　民　　國　　96　　年　　8 　　月　　30　　日
        　　刑事第三庭    審判長法　官  王  增  瑜
　　　　　　　　　　　　　　    法　官  蔡  紹  良
　　　　　　　　　　　　　　　  法　官  梁  堯  銘
上列正本證明與原本無異。
不得上訴。
                                書記官  陳  麗  玉
中　　華　　民　　國　　96　　年　　8 　　月　　30　　日
